【裁判字號】    89,交易,276
【裁判日期】    900726
【裁判案由】    業務過失傷害等
【裁判全文】
臺灣士林地方法院刑事判決            八十九年度交易字第二七六號
    聲  請  人  臺灣士林地方法院檢察署檢察官
    被      告  丁○○
                丙○○
右列被告等因業務過失傷害等案件，經檢察官聲請簡易判決處刑（八十九年度偵字第
八三九八號），本院認不得為簡易判決處刑（八十九年交簡字第六四五號），改依通
常程序審理，判決如左：
    主  文
丁○○從事業務之人，因業務上之過失傷害人，處有期徒刑參月，如易科罰金，以參
佰元折算壹日。
丙○○因過失傷害人，處有期徒刑貳月，如易科罰金，以參佰元折算壹日。
    事  實
一、丁○○係國良交通股份有限公司之營業小客車司機，為從事駕駛業務之人，於民
    國（下同）八十九年四月十八日上午七時四十分許，駕駛Ｇ五─九八七號營業小
    客車搭載乘客丙○○及甲○○行經臺北市○○區○○路三十二號前道路欲臨時停
    車時，丁○○原應注意「汽車臨時停車時，應依左列規定：．．．二、在公共汽
    車招呼站十公尺內不得臨時停車。三、在設有禁止臨時停車標線處不得臨時停車
    。四、臨時停車時應依車輛順行方向緊靠道路右側。」之規定，丙○○則應注意
    「停車向外開啟車門時，應注意行人、車輛，並讓其先行。」之規定，而依當時
    狀況天候為晴、日間有光線、路面無缺陷、無障礙物、視距良好，並無不能注意
    之情事，竟均疏未注意，於行經該處時因丙○○要下車，竟未依車輛順行方向緊
    靠道路右側且在禁止臨停車之紅線標線處、公車站旁即臨時停車，丙○○於停車
    向外開啟車門時復未注意車輛並讓其先行，致其向外開啟該營業小客車右後側車
    門時，撞及由乙○○所騎乘正行經該處之ＫＯＬ─０一一號機車，致乙○○人車
    倒地，使乙○○受有腰椎外傷併第一腰椎爆裂性骨折、左中指及無名指傷之傷害
    。丁○○、丙○○於肇事後即將乙○○送往財團法人國泰綜合醫院（下稱國泰醫
    院）救治，丙○○並於有偵查權之機關或公務員發覺其為犯人前，主動向台北市
    政府警察局內湖分局報案，自首並接受裁判。
二、案經被害人乙○○訴由台灣士林地方法院檢察署檢察官聲請簡易判決處刑，改依
    通常程序審理。
    理  由
一、訊據被告丁○○、李美丸固不否認右揭時、地，由乙○○所騎乘之上開機車碰撞
    到丁○○所駕駛之上開營業小客車右後側車門之事實，惟均矢口否認涉有上開罪
    嫌，被告丁○○辯稱：在等紅綠燈時，黃小姐臨時要下車，伊有靠邊停，離路邊
    約只剩五十公分，該處伊認為可以臨時停車，伊有告訴她沒車了叫她開車門，後
    來她開門車時還有跟車上另一個乘客講話，講完話告訴人就撞上來，告訴人既然
    已經看到我們開車門，為何她還要撞過來云云。被告丙○○辯稱：伊沒有注意到
    司機是否有靠邊停車，但伊要打開車門前有注意看沒有人才打開的，且伊打開車
    門後，側身要拿包包人還沒下車時，告訴人就撞上來了，是告訴人自己不小心造
    成的云云。惟查：
（一）右揭事實，業據告訴人乙○○指訴甚詳，復有道路交通事故調查報告表、交通
      事故分析判表、道路交通事故補充資料表各一份、交通事故談話紀錄表三份（
      以上均影本）、照片十幀及記載如事實欄所載傷勢由國泰醫院出具之診斷證明
      書一紙附卷可稽。
（二）被告丁○○辯稱伊停車時距離路邊約只有五十公分，伊認為該處可以臨時停車
      云云，然被告停車時若距路邊僅餘五十公分，告訴人之機車當無騎至其小客車
      旁並被打開之車門撞到之理，況該肇地點路邊劃有紅線標線，且距離公共汽車
      站牌在十公尺之內，有上開卷附現場照片可參，該處本不得臨停車，是被告丁○○所辯，並不足採信。
（三）又被告丁○○於交通談話紀錄表中係稱：「黃小姐與另一同車小姐邊談話邊開
      啟右後車門下車，我擬警告注意時，黃小姐已開啟右後車門，我車的右後車門
      即被行經沿同方向車道之ＡＯＬ─０一一號重機車左側車身碰撞而肇事」，及
      被告丙○○於偵查中自承：當時伊因為要拿包包，一開門便撞到機車騎士等語
      （見偵查卷第十三頁），足見告訴人確係於被告丙○○開車門時，即撞上該營
      業小客車之右後車門甚明。雖被告丙○○堅稱伊打開車門後，要側車拿包包時
      ，告訴人才撞上車門云云，核與證人甲○○證稱：司機是否有緊靠路邊伊未注
      意，接著丙○○就開車門並回頭拿包包，跟伊說再見時，伊就聽到砰的一聲，
      機車就撞上了等語（見本院八十九年十一月二十三日訊問筆錄）大致相符，然
      被告丙○○於本院調查中自承：伊開車門前有看後方是否有來車，但伊拿包包
      的時候她就撞上了，大概也是一瞬間的時間。，．．．伊是稍微轉頭看一下。
      （見本院八十九年十一月二十三日訊問筆錄），可見被告丙○○開車門與告訴
      人撞上車門均在一瞬間，縱告訴人是在被告丙○○開車門後才撞上，但因時間
      密接，且被告丙○○遽然打開車門，實難令已行近該營業小客車車旁之告訴人
      有足夠反應時間足以避煞，是被告丙○○辯稱是開車門後告訴人才撞上來，伊
      並無過失云云，亦委無足採。
（四）按：汽車臨時停車時，應依左列規定：．．．．二、在公共汽車招呼站十公尺
      內不得臨時停車、三、在設有禁止臨時停車標線處不得臨時停車、四、臨時停
      車時應依車輛順行方向緊靠道路右側；又停車向外開啟車門時，應注意行人、
      車輛，並讓其先行。道路交通安全規則第一百十一條第二、三、四款、第一百
      十二條第一項第十五款分別定有明文。汽車行駛時，駕駛人及乘客自應注意上
      開相關規定，且依當時狀況天候為晴、日間有光線、路面無缺陷、無障礙物、
      視距良好，有上開道路交通事故調查報告表可參，並無不能注意之情事，竟均
      疏未注意，致發生本件車禍，被告二人均有過失至明。而告訴人因本件車禍受
      傷，與被告二人之過失行為間有相當因果關係，是以本案事證明確，被告二人
      之犯行均洵堪認定。
二、查被告丁○○係國良交通股份有限公司之營業小客車司機，為從事駕駛業務之人
    ，其因過失致人受傷，核被告丁○○所為，係犯刑法第二百八十四條第二項前段
    之業務過失傷害罪，核被告丙○○所為，係犯同法第二百八十四條第一項前段之
    過失傷害罪。被告丙○○於肇事後，將告訴人送往國泰醫院救治，並於有偵查權
    之機關或公務員發覺其為犯人前，即主動向台北市政府警察局內湖分局報案，請
    員警前來製作談話紀錄等情，除經被告丙○○供承在卷外，並經告訴人乙○○陳
    稱無訛，被告丙○○嗣並接受裁判，是被告丙○○自首上情並接受裁判，應依刑
    法第六十二條前段自首規定減輕其刑。爰審酌被告二人雖尚無前科記錄，素行尚
    佳，然本件車禍渠二人應負完全之過失責任，另審酌告訴人所受傷害、被告犯後
    未能完全坦承犯行，迄未與告訴人達成和解等一切情狀，量處如主文所示之刑。
    查刑法第四十一條業於九十年一月十日公布修正，並於同年一月十二日生效，該
    條第一項規定：「犯最重本刑為五年以下有期刑以下之刑之罪，而受六個月以下
    有期徒刑或拘役之宣告，因身體、教育、職業、家庭之關係或其他正當事由，執
    行顯有困難者，得以一元以上三元以下折算一日，易科罰金。但確因不執行所宣
    告之刑，難收矯正之效，或難以維持法秩序者，不在此限。」，被告二人犯罪後
    法律已有變更，經比較新舊法結果，法律變更對於被告二人不生影響，應依刑法
    第二條第一項前段規定，適用裁判時之刑法第四十一條第一項前段規定，諭知易
    科罰金之折算標準。
據上論斷，應依刑事訴訟法第四百五十二條、第二百九十九條第一項前段，刑法第二
條第一項前段、第二百八十四條第一項前段、第二項前段、第六十二條前段、第四十
一條第一項前段，罰金罰鍰提高標準條例第一條前段、第二條，判決如主文。
本件經檢察官張嘉芬到庭執行職務。
中      華      民      國      九十      年      七    月    二十六   日
                                  臺灣士林地方法院刑事第四庭
                                          法  官
右正本證明與原本無異。
如不服本判決，應於判決送達後十日內，向本院提出上訴狀。
                                          書記官
中      華      民      國      九十      年      七    月              日
論罪法條：
刑法第二百八十四條


司法院資訊處製作；財團法人民間司法改革基金會備份。
